【裁判字號】    98,訴,1575
【裁判日期】    990108
【裁判案由】    違反毒品危害防制條例
【裁判全文】
臺灣臺南地方法院刑事判決              98年度訴字第1575號
公  訴  人  臺灣臺南地方法院檢察署檢察官
被      告  丙○○
指定辯護人  本院公設辯護人甲○○
上列被告因違反毒品危害防制條例案件，經檢察官提起公訴（98
年度偵字第10641號、第14804號），本院判決如下：
    主  文
丙○○犯如附表所示之罪，均累犯，各處如附表所示之刑；應執
行有期徒刑捌年陸月。扣案第一級毒品海洛因毒品壹包（驗餘淨
重零點零捌玖公克）及含第一級毒品海洛因殘渣袋肆個均沒收銷
燬之；販賣毒品所得合計共新臺幣玖仟元沒收之，如全部或一部
不能沒收時，以其財產抵償之；未扣案之0000000000
號行動電話壹支沒收之，如全部或一部不能沒收時，追徵其價額
。
    事  實
一、丙○○前於民國九十五年間，因施用毒品案件，經本院以九
    十五年度訴字第八七五號刑事判決判處有期徒刑一年，並於
    九十八年三月七日執行完畢。詎丙○○猶不知悛悔，明知海
    洛因依其成癮性、濫用性及對社會危害性之程度，業經列為
    毒品危害防制條例第二條第二項第一款所定之第一級毒品，
    依法不得持有或販賣，竟於前開有期徒刑執行完畢五年內，
    基於販賣第一級毒品海洛因牟利之犯意，以其所有之000
    0000000號行動電話做為聯絡工具，於附表所示時地
    ，販賣第一級毒品海洛因予如附表所示之買受人，共計九次
    。嗣經警於九十八年七月二十八日持搜索票及拘票至丙○○
    位於臺南縣永康市○○街三七六巷九號之住處執行搜索及拘
    提而查獲上情。並扣得丙○○持有之海洛因毒品一小包（驗
    餘淨重零點零八九公克），殘存毒品之殘渣袋四個及與本案
    無關之分裝袋四個等物。
二、案經臺南縣警察局麻豆分局報告臺灣臺南地方法院檢察署檢
    察官偵查起訴。
    理  由
壹、證據能力之認定：按被告以外之人於審判外之陳述，經當事
    人於審判程序同意作為證據，法院審酌該言詞陳述或書面陳
    述作成時之情況，認為適當者，亦得為證據，刑事訴訟法第
    一百五十九條之五第一項定有明文。查被告於本院審理時對
    證人馬少援、李榮傑、王李建洲及李明賢等人於警詢時及偵
    訊中所為筆錄之證據能力均不爭執，且本院依卷內資料審酌
    該警詢及偵訊筆錄作成時之情況，亦認為並未有何違背法律
    或其他相關規定之情事，而應認為適當，是依刑事訴訟法第
    一百五十九條之五第一項之規定，上開證人等於警詢及偵訊
    所作之筆錄，為傳聞法則之例外而具有證據能力，本院自得
    引為判決參考之依據，先予敘明。
貳、實體犯罪事實之認定：
一、上揭犯罪事實，業據被告於警詢、偵查、本院準備程序及審
    理中均坦承不諱，核與證人馬少援、李榮傑、王李建洲及李
    明賢等人於警詢及偵查中所證於附表所示時地，向被告買得
    如附表所示金額、數量之海洛因等情節均相符，並有被告使
    用前開行動電話與前開購毒者聯絡之相關通聯譯文在卷可稽
    ，被告於本院審理時之自白與事實相符，應堪採信。再毒品
    危害防制條例所規定之販賣毒品罪，雖未明示「營利之意圖
    」為其犯罪構成要件，然「販賣」一語，在文義解釋上當然
    已寓含有買賤賣貴，而從中取利之意思存在，且從商業交易
    原理與一般社會觀念而言，販賣行為在通常情形下，仍係以
    牟取利益為其活動之主要誘因與目的；衡以毒品之非法交易
    向為政府查禁森嚴且重罰不寬貸之行為，為一般民眾普遍認
    知之事，而前開購毒者與與被告均無深切交情，倘非有利可
    圖，被告絕無平白甘冒被查緝重罰之高度風險，而單純代他
    人購買毒品之理，是被告販入毒品之價格，當較其出售予夠
    讀者之價格為低，而有從中賺取買賣價差牟利之意圖及事實
    ，應屬合理認定。又販賣毒品非可公然為之，亦無公定價格
    ，容易分裝並增減份量，而每次買賣之價量，可能隨時依雙
    方關係深淺、資力、需求量及對行情之認知、來源是否充裕
    、查緝是否嚴緊、購買者被查獲時供述購買對象之可能風險
    之評估等，而異其標準，非可一概論之，然販賣者從價差或
    量差中牟利之方式雖異，惟其販賣行為在意圖營利則屬同一
    ；從而，舉凡有償交易，除足以反證其確係另基於某種非圖
    利本意之關係外，通常尚難因無法查悉其販入價格，做為是
    否高價賣出之比較，諉以無營利之意思而阻卻販賣犯行之追
    訴。本件事證已臻明確，被告上開犯行均洵堪認定，應予依
    法論科。
二、核被告所為均係犯毒品危害防制條例第四條第一項之販賣第
    一級毒品罪（九次）。又被告販賣海洛因前持有海洛因之低
    度行為，分別為各該次販賣海洛因之高度行為所吸收，均不
    另論罪。被告上開先後九次共同販賣海洛因之各犯行間，則
    屬犯意各別，行為殊異，應予分論併罰。再被告前曾受如事
    實欄所述之有期徒刑執行完畢，有臺灣高等法院被告前案紀
    錄表一份在卷可考，其於受有期徒刑之執行完畢後，五年以
    內故意再犯本件有期徒刑以上之上述九罪，均為累犯，除法
    定刑為死刑或無期徒刑依法不得加重外，法定刑為死刑、無
    期徒刑以外之法定罰金刑部分，均應依刑法第四十七條第一
    項規定，加重其刑。又被告所犯九次販賣第一級毒品海洛因
    犯行，於偵查及審判中均已自白，均合於毒品危害防制條例
    第十七條第二項減輕其刑之要件，爰依該條項規定，就被告
    上開九次販賣第一級毒品之犯行分別減輕其刑。再犯毒品危
    害防制條例第四條第一項之販賣第一級毒品罪，若不分犯罪
    情節輕重，概處以上開各罪之法定刑，難免輕重失衡，倘有
    情輕法重情形，於裁判時自得適用刑法第五十九條規定酌量
    減輕其刑，以避免過嚴之刑罰；查本案被告僅因自身染有毒
    癮惡習，為求獲取少量海洛因供己施用而販賣海洛因予他人
    ，致罹重典，固有不該，然其先後販賣之對象僅四人，並非
    向多眾為之，販賣次數總計僅九次，每次販毒金額亦僅一千
    元，販賣毒品之數量及所得金額均屬有限，且均係供給少量
    海洛因予平日有施用毒品習慣者，以解其毒癮，期間亦非長
    期，僅為零星之小額交易，不若專門大量走私進口或長期販
    賣毒品之「大盤」、「中盤」等以販毒維生之毒梟惡性之重
    大，衡以毒品危害防制條例第四條第一項規定之法定最低本
    刑為無期徒刑，縱依法減刑後，最低刑度亦仍為有期徒刑十
    五年，觀諸被告上開犯罪情狀，在客觀上足以引起一般之同
    情，認為確可憫恕，若予宣告法定最低度之刑，猶嫌過重，
    爰各依刑法第五十九條規定減輕其刑，並均依法先加（罰金
    部分）後遞減其刑。茲審酌被告本身亦有施用毒品之前案紀
    錄，應知毒品對人體危害之鉅，猶不思警惕，僅因貪圖小利
    ，即販賣海洛因供他人施用，戕害他人身體健康，且危害社
    會治安，行為殊有非當，惟念被告經查獲後自始均坦承犯行
    ，深表悔悟，且其販賣毒品所獲取之利益甚微、販賣期間非
    長、販賣毒品之次數及數量亦均有限，以其本件犯罪情節而
    論，惡性尚非重大不赦，另斟酌其學歷、職業、家庭狀況等
    一切情狀，各量處如附表所示之刑，並定其應執行之刑如主
    文所示，以資懲儆。本案扣案之第一級毒品海洛因一包（驗
    餘淨重零點０八九公克），業經高雄市立凱旋醫院鑑定屬實
    ，有濫用藥物成品檢驗鑑定書一份在卷可稽，是此與內含第
    一級毒品海洛因之殘渣袋四個，均屬毒品危害防制條例規範
    之毒品，應均依毒品危害防制條例第十八條第一項前段之規
    定沒收銷燬之。又按毒品危害防制條例第十九條第一項有關
    沒收因犯罪所得財物之規定，係採義務沒收主義，故販賣毒
    品所得之金錢，如能認定確係販賣毒品所得之款項，均應宣
    告沒收，不以當場搜獲扣押者為限；而上開規定另稱「追徵
    其價額」者，必限於所沒收之物，為金錢以外其他財物而無
    法沒收時，始應追徵其價額，使其繳納與原物相當價額，如
    所得財物為金錢而無法沒收時，應以其財產抵償之，而不發
    生追徵價額問題。查本件被告販賣第一級毒品所得金額詳如
    附表所示，均應依毒品危害防制條例第十九條第一項規定宣
    告沒收之，如全部或一部不能沒收時，應以其財產抵償之。
    另被告所有之0000000000號行動電話一支，為其
    聯絡購毒者之販毒工具，雖未據扣案，但無證據顯示業已滅
    失，爰仍依毒品危害防制條例第十九條第一項之規定沒收之
    ，如無法沒收時，則應追徵其價額。另本案查獲之際，併同
    扣案之分裝袋四個，經被告否認為其所有，且非違禁物，亦
    無證據顯示係供被告犯罪所用之物，自無併予宣告沒收之必
    要，附此敘明。
據上論斷，應依刑事訴訟法第二百九十九條第一項前段，毒品危
害防制條例第四條第一項、第十七條第二項、第十八條第一項前
段、第十九條第一項，刑法十一條前段、第四十七條第一項、第
五十九條、第五十一條第五款，判決如主文。
本案經檢察官乙○○到庭執行職務
中    華    民    國    99    年    1     月    8     日
                  刑事第十二庭審判長  法  官  卓穎毓
                                      法  官  莊玉熙
                                      法  官  周宛瑩
以上正本證明與原本無異。
如不服本判決應於收受本判決後10日內向本院提出上訴書狀，並
應敘述具體理由。其未敘述上訴理由者，應於上訴期間屆滿後20
日內向本院補提理由書狀（均須按他造當事人之人數附繕本）「
切勿逕送上級法院」。
                                      書記官  秦建華
中    華    民    國    99    年    1     月    8     日
附表：
┌──┬────┬───────┬────────┬──────┬────────┐
│編號│購毒者  │販賣毒品時間  │  販賣地點      │販賣毒品數量│所犯罪名暨沒收  │
├──┼────┼───────┼────────┼──────┼────────┤
│    │        │98年7月1日上午│臺南縣永康市永二│價值新台幣（│丙○○販賣第一級│
│ 1  │馬少援  │11時26分後之某│街376巷9號      │下同）一千元│毒品，累犯，處有│
│    │        │時許          │                │之海洛因    │期徒刑柒年捌月，│
│    │        │              │                │            │扣案第一級毒品海│
│    │        │              │                │            │洛因毒品壹包（驗│
│    │        │              │                │            │餘淨重零點零捌玖│
│    │        │              │                │            │公克）及含第一級│
│    │        │              │                │            │毒品海洛因殘渣袋│
│    │        │              │                │            │肆個均沒收銷燬之│
│    │        │              │                │            │；販賣毒品所得新│
│    │        │              │                │            │臺幣壹仟元沒收之│
│    │        │              │                │            │，如全部或一部不│
│    │        │              │                │            │能沒收時，以其財│
│    │        │              │                │            │產抵償之；未扣案│
│    │        │              │                │            │之0000000│
│    │        │              │                │            │八０一號行動電話│
│    │        │              │                │            │壹支沒收之，如全│
│    │        │              │                │            │部或一部不能沒收│
│    │        │              │                │            │時，追徵其價額。│
├──┼────┼───────┼────────┼──────┼────────┤
│    │        │98年7月28日上 │臺南縣永康市中山│價值一千元之│丙○○販賣第一級│
│ 2  │李榮傑  │午9時許       │南路大雄寶殿附近│海洛因      │毒品，累犯，處有│
│    │        │              │                │            │期徒刑柒年捌月，│
│    │        │              │                │            │扣案第一級毒品海│
│    │        │              │                │            │洛因毒品壹包（驗│
│    │        │              │                │            │餘淨重零點零捌玖│
│    │        │              │                │            │公克）及含第一級│
│    │        │              │                │            │毒品海洛因殘渣袋│
│    │        │              │                │            │肆個均沒收銷燬之│
│    │        │              │                │            │；販賣毒品所得新│
│    │        │              │                │            │臺幣壹仟元沒收之│
│    │        │              │                │            │，如全部或一部不│
│    │        │              │                │            │能沒收時，以其財│
│    │        │              │                │            │產抵償之；未扣案│
│    │        │              │                │            │之0000000│
│    │        │              │                │            │八０一號行動電話│
│    │        │              │                │            │壹支沒收之，如全│
│    │        │              │                │            │部或一部不能沒收│
│    │        │              │                │            │時，追徵其價額。│
├──┼────┼───────┼────────┼──────┼────────┤
│    │        │98年7月1日上午│臺南縣永康市永二│價值一千元之│丙○○販賣第一級│
│ 3  │王李建洲│6時37分後之某 │街巷口          │海洛因      │毒品，累犯，處有│
│    │        │時許          │                │            │期徒刑柒年捌月，│
│    │        │              │                │            │扣案第一級毒品海│
│    │        │              │                │            │洛因毒品壹包（驗│
│    │        │              │                │            │餘淨重零點零捌玖│
│    │        │              │                │            │公克）及含第一級│
│    │        │              │                │            │毒品海洛因殘渣袋│
│    │        │              │                │            │肆個均沒收銷燬之│
│    │        │              │                │            │；販賣毒品所得新│
│    │        │              │                │            │臺幣壹仟元沒收之│
│    │        │              │                │            │，如全部或一部不│
│    │        │              │                │            │能沒收時，以其財│
│    │        │              │                │            │產抵償之；未扣案│
│    │        │              │                │            │之0000000│
│    │        │              │                │            │八０一號行動電話│
│    │        │              │                │            │壹支沒收之，如全│
│    │        │              │                │            │部或一部不能沒收│
│    │        │              │                │            │時，追徵其價額。│
├──┼────┼───────┼────────┼──────┼────────┤
│    │        │98年7月3日下午│臺南縣永康市永二│價值一千元之│丙○○販賣第一級│
│ 4  │王李建洲│5時18分後之某 │街巷口          │海洛因      │毒品，累犯，處有│
│    │        │時許          │                │            │期徒刑柒年捌月，│
│    │        │              │                │            │扣案第一級毒品海│
│    │        │              │                │            │洛因毒品壹包（驗│
│    │        │              │                │            │餘淨重零點零捌玖│
│    │        │              │                │            │公克）及含第一級│
│    │        │              │                │            │毒品海洛因殘渣袋│
│    │        │              │                │            │肆個均沒收銷燬之│
│    │        │              │                │            │；販賣毒品所得新│
│    │        │              │                │            │臺幣壹仟元沒收之│
│    │        │              │                │            │，如全部或一部不│
│    │        │              │                │            │能沒收時，以其財│
│    │        │              │                │            │產抵償之；未扣案│
│    │        │              │                │            │之0000000│
│    │        │              │                │            │八０一號行動電話│
│    │        │              │                │            │壹支沒收之，如全│
│    │        │              │                │            │部或一部不能沒收│
│    │        │              │                │            │時，追徵其價額。│
├──┼────┼───────┼────────┼──────┼────────┤
│    │        │98年7月5日中午│臺南縣永康市永二│價值一千元之│丙○○販賣第一級│
│ 5  │王李建洲│12時26分後之某│街巷口          │海洛因      │毒品，累犯，處有│
│    │        │時許          │                │            │期徒刑柒年捌月，│
│    │        │              │                │            │扣案第一級毒品海│
│    │        │              │                │            │洛因毒品壹包（驗│
│    │        │              │                │            │餘淨重零點零捌玖│
│    │        │              │                │            │公克）及含第一級│
│    │        │              │                │            │毒品海洛因殘渣袋│
│    │        │              │                │            │肆個均沒收銷燬之│
│    │        │              │                │            │；販賣毒品所得新│
│    │        │              │                │            │臺幣壹仟元沒收之│
│    │        │              │                │            │，如全部或一部不│
│    │        │              │                │            │能沒收時，以其財│
│    │        │              │                │            │產抵償之；未扣案│
│    │        │              │                │            │之0000000│
│    │        │              │                │            │八０一號行動電話│
│    │        │              │                │            │壹支沒收之，如全│
│    │        │              │                │            │部或一部不能沒收│
│    │        │              │                │            │時，追徵其價額。│
├──┼────┼───────┼────────┼──────┼────────┤
│    │        │98年7月8日上午│臺南縣永康市永二│價值一千元之│丙○○販賣第一級│
│ 6  │王李建洲│9時55分後之某 │街巷口          │海洛因      │毒品，累犯，處有│
│    │        │時許          │                │            │期徒刑柒年捌月，│
│    │        │              │                │            │扣案第一級毒品海│
│    │        │              │                │            │洛因毒品壹包（驗│
│    │        │              │                │            │餘淨重零點零捌玖│
│    │        │              │                │            │公克）及含第一級│
│    │        │              │                │            │毒品海洛因殘渣袋│
│    │        │              │                │            │肆個均沒收銷燬之│
│    │        │              │                │            │；販賣毒品所得新│
│    │        │              │                │            │臺幣壹仟元沒收之│
│    │        │              │                │            │，如全部或一部不│
│    │        │              │                │            │能沒收時，以其財│
│    │        │              │                │            │產抵償之；未扣案│
│    │        │              │                │            │之0000000│
│    │        │              │                │            │八０一號行動電話│
│    │        │              │                │            │壹支沒收之，如全│
│    │        │              │                │            │部或一部不能沒收│
│    │        │              │                │            │時，追徵其價額。│
├──┼────┼───────┼────────┼──────┼────────┤
│    │        │98年7月1日中午│臺南縣永康市中山│價值一千元之│丙○○販賣第一級│
│ 7  │李明賢  │12時43分後之某│南路某冰品店    │海洛因      │毒品，累犯，處有│
│    │        │時許          │                │            │期徒刑柒年捌月，│
│    │        │              │                │            │扣案第一級毒品海│
│    │        │              │                │            │洛因毒品壹包（驗│
│    │        │              │                │            │餘淨重零點零捌玖│
│    │        │              │                │            │公克）及含第一級│
│    │        │              │                │            │毒品海洛因殘渣袋│
│    │        │              │                │            │肆個均沒收銷燬之│
│    │        │              │                │            │；販賣毒品所得新│
│    │        │              │                │            │臺幣壹仟元沒收之│
│    │        │              │                │            │，如全部或一部不│
│    │        │              │                │            │能沒收時，以其財│
│    │        │              │                │            │產抵償之；未扣案│
│    │        │              │                │            │之0000000│
│    │        │              │                │            │八０一號行動電話│
│    │        │              │                │            │壹支沒收之，如全│
│    │        │              │                │            │部或一部不能沒收│
│    │        │              │                │            │時，追徵其價額。│
├──┼────┼───────┼────────┼──────┼────────┤
│    │        │98年6月23日上 │臺南縣永康市永二│價值一千元之│丙○○販賣第一級│
│ 8  │李明賢  │午4時34分後之 │街376巷9號      │海洛因      │毒品，累犯，處有│
│    │        │某時許        │                │            │期徒刑柒年捌月，│
│    │        │              │                │            │扣案第一級毒品海│
│    │        │              │                │            │洛因毒品壹包（驗│
│    │        │              │                │            │餘淨重零點零捌玖│
│    │        │              │                │            │公克）及含第一級│
│    │        │              │                │            │毒品海洛因殘渣袋│
│    │        │              │                │            │肆個均沒收銷燬之│
│    │        │              │                │            │；販賣毒品所得新│
│    │        │              │                │            │臺幣壹仟元沒收之│
│    │        │              │                │            │，如全部或一部不│
│    │        │              │                │            │能沒收時，以其財│
│    │        │              │                │            │產抵償之；未扣案│
│    │        │              │                │            │之0000000│
│    │        │              │                │            │八０一號行動電話│
│    │        │              │                │            │壹支沒收之，如全│
│    │        │              │                │            │部或一部不能沒收│
│    │        │              │                │            │時，追徵其價額。│
├──┼────┼───────┼────────┼──────┼────────┤
│    │        │98年6月24日下 │臺南縣永康市永二│價值一千元之│丙○○販賣第一級│
│ 9  │李明賢  │午2時15分後之 │街376巷9號      │海洛因      │毒品，累犯，處有│
│    │        │某時許        │                │            │期徒刑柒年捌月，│
│    │        │              │                │            │扣案第一級毒品海│
│    │        │              │                │            │洛因毒品壹包（驗│
│    │        │              │                │            │餘淨重零點零捌玖│
│    │        │              │                │            │公克）及含第一級│
│    │        │              │                │            │毒品海洛因殘渣袋│
│    │        │              │                │            │肆個均沒收銷燬之│
│    │        │              │                │            │；販賣毒品所得新│
│    │        │              │                │            │臺幣壹仟元沒收之│
│    │        │              │                │            │，如全部或一部不│
│    │        │              │                │            │能沒收時，以其財│
│    │        │              │                │            │產抵償之；未扣案│
│    │        │              │                │            │之0000000│
│    │        │              │                │            │八０一號行動電話│
│    │        │              │                │            │壹支沒收之，如全│
│    │        │              │                │            │部或一部不能沒收│
│    │        │              │                │            │時，追徵其價額。│
└──┴────┴───────┴────────┴──────┴────────┘
附錄論罪科刑法條：
毒品危害防制條例第4條第1項
製造、運輸、販賣第一級毒品者，處死刑或無期徒刑；處無期徒
刑者，得併科新臺幣 2 千萬元以下罰金。

司法院資訊處製作；財團法人民間司法改革基金會備份。
